【裁判字號】    91,易,736
【裁判日期】    920612
【裁判案由】    違反菸酒管理法
【裁判全文】
臺灣桃園地方法院刑事判決                          九十一年度易字第七三六號
    公  訴  人  臺灣桃園地方法院檢察署檢察官
    被      告  丙○○
右列被告因違反菸酒管理法案件，經檢察官提起公訴（九十一年度偵字第三三七四號
），及移
號），本院判決如左：
    主  文
丙○○共同連續輸入私菸，處有期徒刑壹年肆月，併科罰金新台幣伍拾萬元，罰金如
易服勞役，以罰金總額與陸個月之日數比例折算，扣案如附表一所示私菸均沒收。
    事  實
一、丙○○係屏東縣後壁湖籍漁船「合益號」船長，明知未經許可不得輸入菸類，竟
    基於輸入私菸之概括犯意：(一)受不詳姓名綽號「劉三」成年男子之委託，以輸入
    一箱私菸新台幣（下同）五百元之代價，於民國九十一年一月二十五日，與有犯
    意聯絡之甲○○（由本院另案九十一年度易字九三六號審理）駕駛「合益號」漁
    船自高雄縣興達港出海，同年月二十七日二十二時許，在彭湖與外傘頂洲海域間
    ，自不詳貨輪接駁如附表一所示之私菸，並藏置於船上密艙，原欲駛至桃園縣永
    安漁港外海由不詳之人以竹筏接駁，惟因機件故障於海上漂流，同年二月一日由
    不知情之「金豐滿號」漁船拖至永安漁港上岸修理而輸入，嗣於二月二日十七時
    二十五分許，為行政院海岸巡防署海岸巡防總局北巡局第二岸巡總隊在永安漁港
    查獲，並扣得如附表一所示之私菸。(二)受不詳姓名年籍綽號「榮仔」成年男子之
    委託，承上犯意，於九十一年二月十六日十七時三十分許，與有犯意聯絡之甲○
    ○駕駛「合益號」漁船自屏東縣鹽埔漁港出港，於九十一年二月十八日二十二時
    許，在澎湖縣查母嶼外海處，以輸入一箱私菸五百元代價，自不詳貨輪接駁輸入
    如附表二所示私菸，並藏置於船上之密艙中，於九十一年二月二十日二十時三十
    分許，航行至台南縣北門鄉八掌溪外海一浬處時，為海岸巡防署第四海巡隊查獲
    ，並扣得如附表二所示之私菸及無線電對講機（ＳＳＢ）一部。(三)受不詳姓名綽
    號「城仔」成年男子之委託，承上犯意，由有犯意聯絡之丙○○與陳枝取（由臺
    灣臺南地方法院檢察署另案偵查）於九十一年三月二十八日十時三十分許，駕駛
    「吉力慶號」漁船自屏東縣鹽埔漁港出港，於九十一年三月三十日二十三時許，
    在澎湖縣白沙嶼外海處，自不詳貨輪接駁如附表三所示之私菸，並藏置於船上密
    艙，嗣於九十一年四月一日二時四十分許，在台南縣馬沙溝外海一點五浬處，為
    行政院海岸巡防署海洋巡防總局第四海巡隊查獲。並扣得如附表三所示之私菸及
    無線電對講機（ＳＳＢ）一部。
二、案經行政院海巡署岸巡總局北巡局第二岸巡總隊岸巡第二三大隊報請臺灣桃園地
    方法院檢察署檢察官偵查起訴及移送併辦。
    理  由
一、訊據被告丙○○對於右揭時、地分別駕駛「合益號」、「吉力慶號」漁船，與另
    案被告甲○○、陳枝取等人自外海不詳貨輸接駁私菸輸入國境之事實，均坦承不
    諱，核與另案被告陳枝取之供證情節相符，並有查獲時現場照片、檢查紀錄表在
    卷可稽及附表一、二、三所示之私菸扣案可佐，事證明確，至於被告丙○○另辯
    稱甲○○雖有於事實一之(一)、(二)所示之時間隨同伊出海，惟甲○○並未參與輸入
    私菸犯行云云，然查：訊之另案被告甲○○雖否認犯行，惟被告丙○○所駕駛之
    「合益號」漁船為小型漁船，總噸位僅十六公噸，船上空間本即不大，有「合益
    號」漁船執照及註冊事項表可稽，且被告丙○○先後二次輸入之私菸之數量甚鉅
    ，其在外海由不詳貨輪以輸送帶接駁至「合益號」時，須由多人（約七、八人）
    至「合益號」上將該私菸分層堆疊在船上之密艙中，且每次接駁時間甚久，已據
    被告丙○○供承在卷，則另案被告甲○○於此狹小空間之「合益號」漁船，在多
    人來回行走堆疊之情形下，竟辯稱不知情、在睡覺云云，孰能置信，況另案被告
    甲○○於警訊時供承係以一次五萬元代價受僱於被告丙○○輸入私菸（見臺灣臺
    南地方法院檢察署九十年度偵字第二０九號卷九十一年二月二十一日警訊筆錄）
    ，因之被告丙○○上開辯詞，要屬迴護另案被告甲○○之詞，不足採信，被告丙
    ○○犯行，事證明確，應予依法論科。
二、按私菸，指未經許可輸入之菸；菸類進口業者之設立，應以書面向中央主管機關
    申請設立許可，取得許可執照。菸酒管理法第六條、第十八條至第二十五條分別
    定有明文。被告丙○○未經設立許可取得許可執照即輸入菸類，其所輸入之菸類
    自屬私菸，應無疑義。核被告丙○○所為，係犯菸酒管理法第四十六條前段之輸
    入私菸罪。被告丙○○於事實一之(一)與綽號「劉三」成年男子及另案被告甲○○
    ，於事實一之(二)與綽號「榮仔」成年男子及另案被告甲○○，於事實一之(三)與綽
    號「城仔」成年男子及另案被告陳枝取間，均有犯意聯絡或行為分擔，均為共同
    正犯。被告丙○○先後三次共同輸入私菸行為，時間緊接，方法相同，所犯構成
    要件相同之罪，顯係基於概括犯意為之，應依刑法第五十六條規定，論以共同連
    續輸入私菸罪一罪，並加重其刑。臺灣臺南地方法院檢察署九十一年偵字第二０
    九四號、第三六二０號移送併辦部分雖未據檢察官起訴，惟未起訴部分與起訴部
    分既有連續犯裁判上一罪關係，為起訴效力所及，本院自應併予審理。爰審酌被
    告連續共同輸入私菸行為，助長走私風氣，影響課稅公平，且擾亂國內菸品市場
    之健全發展，影響國家經濟，且於為警查獲後，不知警惕反省，仍一再輸入鉅額
    之私菸，其蔑視法律之心態，實屬惡性重大，及其犯罪後坦承犯行態度良好等一
    切情狀，量處如主文所示之刑，並就所宣告之罰金刑部分，諭知易服勞役之折算
    標準。扣案附表一所示之物為被告因犯罪所得之物，且為共犯綽號「劉三」之成
    年男子所有，應依菸酒管理法第五十七條規定，宣告沒收，至於扣案附表二、三
    雖為被告丙○○犯罪所得之物，且為共犯「榮仔」、「城仔」成年男子所有，原
    應予宣告沒收，惟附表二、三所示之私菸，已分別經財政部高雄關稅局為沒入處
    分，有高雄關稅局九一年第０二一六號、九一年第０四四二號處分書各一份在卷
    可稽，依司法院字第二八三二號解釋，附表二、三之物既已經行政機關為沒入處
    分，即不得更為沒收之諭知。又扣案無線電對講機（ＳＳＢ）二支，雖為被告丙
    ○○供作與走私集團聯絡之用，而為供犯罪所用之物，惟該無線電對講機為漁船
    之標準配備，係供作平時與緊急求救時聯絡之用，已據被告供承在卷，且「合益
    號」、「吉力慶號」之所有人分別為楊蕙萱、陳宗賢，業據渠二人於警訊時證陳
    在卷，並有屏東縣政府漁業執照二紙在卷可稽，則扣案無線電對講機（ＳＳＢ）
    二支既非被告丙○○及共犯陳枝取所有，自不得沒收，併予敘明。
三、臺灣臺南地方法院檢察署九十年度偵字第九七八八號、九十年度營偵字第二一二
    九號移送併案意旨略以：被告丙○○係屏東縣後壁湖籍漁船「合益號」船長，受
    姓名年籍不詳綽號「劉三」成年男子，以十萬元代價，由被告丙○○、甲○○駕
    駛「合益號」漁船在澎湖目斗嶼外海，自不詳貨輪接駁如附表四所示之私菸藏放
    於漁船船艙中，輸入載運進入台南縣將軍鄉馬沙溝漁港停泊區，嗣於九十年八月
    二十五日二十三時許，正在搬運私菸時，為警查獲，並扣得如附表四所示私菸，
    因認被告丙○○涉犯菸酒管理法第四十六條罪嫌。惟按「菸酒管理法」雖於八十
    九年四月十九日即已公布，惟依該法第六十二條明定施行日期由行政院定之，而
    行政院係於九十年十一月二十九日以台九十財字第０六九六七一號令定菸酒管理
    法自九十一年一月一日起施行，則被告丙○○輸入如附表四所示之私菸時，菸酒
    管理法尚未施行，依刑法第一條之規定，被告丙○○自不得依菸酒管理法予以論
    處，又被告丙○○上開私運管制物品逾公告數額（完稅價格三百四十萬四千六百
    九十元）之行為，雖同時犯懲治走私條例第二條第一項之罪（按行政院依懲治走
    私條例第二條第二項規定公告之「懲治走私條例公告管制物品項目及其數額」丙
    項第一款明定一次私運之洋煙、洋酒、捲煙紙，其總額由海關照緝獲時之完稅價
    格計算，超過新台幣十萬元者或重量超過一千公斤者，列為管制進口物品。上開
    規定雖於九十年十二月二十七日經行政院公告刪除，惟此項公告內容之變更，乃
    行政上適應當時情形所為之事實上變更，並非刑罰法律有所變更，不得據為廢止
    刑罰之認定，上開公告變更之效力，僅及於變更後之行為，對於變更前行為之處
    罰，不能認為有刑法第二條第一項之適用），惟該條之罪與本件檢察官起訴被告
    丙○○於九十一年二月一日晚上輸入私菸而違反菸酒管理法第四十六條前段之犯
    罪行為，並無裁判上一罪關係，本院亦無從併予審理，此部分自應退回臺灣臺南
    地方法院檢察署檢察官另為偵查。
四、臺灣桃園地方法院檢察署（九十一年度偵字第六００一號），臺灣臺南地方法院
    檢察署（九十一年度偵字第五三四七號、九十二年度偵字第四一八九號）移送併
    案意旨略以：被告丙○○於事實一之(一)、(二)、(三)所示之時間、地點輸入如附表一
    、二、三所示之私菸，該私菸經鑑定結果，其中附表一、二之私菸均為仿品，而
    附表三除「峰」牌未鑑定外，其餘之菸類經鑑定結果，亦均為仿品，因認被告丙
    ○○另涉犯商標法第六十二條、第六十三條之罪嫌。惟按商標法第六十二條係以
    ：意圖欺騙他人，一於同一商品或類似商品，使用相同或近似於他人註冊商標之
    圖樣者。二於有關同一商品或類似商品之廣告、標帖、說明書、價目表或其他文
    書，附加相同或近似於他人註冊商標圖樣而陳列或散布者為犯罪構成要件。而同
    法第六十三條則以：明知為前條商品而販賣、意圖販賣而陳列、輸出或輸入者，
    為其犯罪構成要件。被告丙○○係分別受綽號「劉三」、「榮仔」、「城仔」之
    成年男子委託，以每箱五百元之代價，駕駛漁船至臺灣外海由不詳貨輪接駁如附
    表一、二、三所示之私菸，已如前述，則該私菸或其包裝非被告丙○○所製造，
    且亦無證據證明被告丙○○與製造之人有共犯關係，應無疑義，此與商標法第六
    十二條之構成要件已有未合，又查被告丙○○與共犯綽號「劉三」、「榮仔」、
    「城仔」係意圖供販賣而輸入該私菸，固可認定，惟被告丙○○先後輸入之私菸
    均係以黑色塑膠袋包裝，於輸入之過程中並無拆封情節，除據被告丙○○供承在
    卷外，並據證人即查獲本件事實一之(一)之海巡署岸巡總局北巡局第二岸巡總隊警
    員丁○○，查獲本件事實一之(二)之海巡署第四海巡隊警員戊○○，查獲本件事實
    一之(三)之海巡署第四海巡隊警員乙○○，以及九十年八月二十五日在台南縣將軍
    鄉馬沙溝漁港停泊區查獲被告丙○○私運管制物品之學甲分局警員王啟仁等到庭
    證稱：私菸是放在駕駛艙後面密窩，用ＦＲＰ板隔成四方形裝到密窩，當時私菸
    是用黑色防水袋包裝，包裝完整，查獲時並無已拆封的私菸，私菸從船上卸下來
    時，都沒有拆封等語，按未經許可輸入菸類製品（即走私），其走私之香菸可能
    為真品，然為逃避關稅，因而以走私之方式輸入，而另一種情形即該菸類本即為
    仿品，以走私方式輸入，被告丙○○否認知悉所輸入之菸類為仿品，而證人丁○
    ○、戊○○、乙○○、王啟仁等人亦證稱查獲當時，該菸類之包裝均完整，並無
    拆封之情，因之尚不能以該批私菸嗣後經鑑定結果為仿品，即據以推測被告丙○
    ○於輸入時即明知該私菸係仿品，因之，此部分違反商標法之犯行尚屬不能證明
    ，既未經檢察官起訴，自院自無從併予審理，應退回檢察官另為偵查。
據上論斷，應依刑事訴訟法第二百九十九條第一項前段，菸酒管理法第四十六條前段
、第五十七條，刑法第十一條前段、第二十八條、第五十六條、第四十二條第三項，
罰金罰鍰提高標準條例第二條，判決如主文。
本案經檢察官張立中到庭執行職務。
中      華      民      國      九十二      年    六      月    十二    日
                                臺灣桃園地方法院刑事第一庭
                                    法  官    黃  斯  偉
右正本證明與原本無異。
如不服本判決，應於判決送達後十日內向本院提出上訴狀( 應附繕本 )，上訴於
臺灣高等法院。
                                    書記官    李  珈  慧
中      華      民      國      九十二      年     六     月    十八    日
論罪法條之依據：
菸酒管理法第五十七條
依本法查獲之私菸、私酒、劣菸、劣酒與供產製私菸、私酒之原料及器具
，沒收或沒入之。
菸酒管理法第四十六條
產製或輸入私菸、私酒者，處一年以下有期徒刑、拘役或科或併科新台幣
三十萬元以上一百五十萬元以下罰金。但以手工產製私菸、私酒供自用者
，免予處罰。
附表一：
一、國產黃長壽香菸六四九箱（每箱三十條）。
二、大衛杜夫洋菸一六０箱（每箱二十五條）。
附表二：
一、七星牌（MILD SEVEN）                一三一七００包
二、紅七星（SEVEN STARS）                 二三０九０包
三、銀星（SILVER STARLET）                一四六七０包
四、白大衛杜夫（DAVIDOFF CLASSIC）        一四五００包
附表三：
一、白七星                                二一七四九０包
二、紅七星（SEVEN STARS）                   一三五００包
三、白大衛杜夫（DAVIDOFF CLASSIC）          一一七五０包
四、峰                                      五七九００包
五、黃長壽                                    三０００包
附表四：
一、SILVER STARLET（黑七星）               二三一００包
二、大衛杜夫                               三九五００包
三、峰                                       五一００包
四、SEVEN STAR（紅七星）                   四八九００包
五、MILD SEVEN                             四四七００包
六、MILD SEVEN                             六０六００包


司法院資訊處製作；財團法人民間司法改革基金會備份。
